臺灣高等法院刑事裁定
109年度聲字第3533號
聲  請  人  
即  被  告  李國榮




上列聲請人即被告因違反毒品危害防制條例案件，聲請發還扣押
物案件，本院裁定如下：
    主  文
聲請駁回。
    理  由
一、聲請意旨略以：聲請人即被告李國榮（下稱被告）因違反毒
    品危害防制條例案件，經臺灣新北地方法院判處有期徒刑16
    年，該案於民國109年3月23日終結，被告目前於新北地院開
    庭審理時曾口頭請求法官准予發還兩支三星手機，經當庭准
    許（確實如此），今具狀請求准予發還云云。
二、按可為證據或得沒收之物，得扣押之；扣押物若無留存之必
    要者，不待案件終結，應以法院之裁定或檢察官命令發還之
    ；扣押物未經諭知沒收者，應即發還。刑事訴訟法第133 條
    第1 項、第142 條第1 項、第317 條前段分別定有明文。所
    謂扣押物無留存之必要者，乃指非得沒收之物，且又無留作
    證據之必要者，始得依上開規定發還；倘扣押物尚有留存之
    必要者，即得不予發還。又該等扣押物有無留存之必要，並
    不以係得沒收之物為限，且有無繼續扣押必要，應由事實審
    法院依案件發展、事實調查，予以審酌（最高法院101 年度
    台抗字第125 號裁定意旨參照）。是扣押物有無繼續扣押必
    要，審理法院自得依職權衡酌訴訟程序之進行程度、事證調
    查之必要性，而為裁量。
三、經查：
　㈠本件被告因違反毒品危害防制條例案件，為警扣押三星牌行
    動電話1支（含門號0000000000號SIM卡1張）之事實，有台
    北市政府警察局文山第一分局扣押物品目錄表在卷可稽（見
    108年度偵字第16767號卷第35頁），被告於聲請意旨指述扣
    案三星行動電話2支，容有誤會。而嗣前揭案件，經臺灣新
    北地方檢察署檢察官偵查終結後，向臺灣新北地方法院提起
    公訴，經原審認被告犯毒品危害防制條例第4條第1項、第2
    項之販賣第一、二級毒品，於109年3月23日以108年度訴字
    第716號判決判處應執行有期徒刑16年，並認定扣案之三星
    牌行動電話1支（含門號0000000000號SIM卡1張）屬被告所
    有、供其犯罪所用之物，應予宣告沒收，惟被告不服，提起
    上訴，現由本院以109年度上訴字第1626號案件審理中，尚
    未確定等情，有108年度訴字第716號刑事判決書、刑事上訴
    理由狀、本院被告前案記錄表等在卷可參。
  ㈡被告固聲請發還扣案之三星牌行動電話，惟查該具行動電話
    ，經檢察官主張係供被告犯罪所用之物而聲請法院宣告沒收
    （見起訴書第3頁），復經原審審理後判決諭知宣告沒收（
    見原審判決書第8頁），本案現仍在本院審理中，全案尚未
    確定，上開扣案物品是否與本案待證事實全然無涉、是否屬
    於犯罪證據或供犯罪所用之物，非經踐行調查審理程序，自
    無從判明。參以被告於原審審理中自承扣案行動電話為其所
    有，供作本案犯罪使用等語（見原審卷第131頁），是上開
    行動電話可能保有被告與購毒者聯繫之時間、內容等攸關犯
    罪行為之證據資料，衡酌行動電話所有人極易將之處分或移
    轉他人，為確保日後審理之需要及保全將來執行之可能，於
    相關事證尚未查明或本案全案確定之前，本院認上開扣押物
    品仍有繼續扣押之必要，不宜逕行發還。 
  ㈢綜上所述，被告聲請發還扣押之三星牌行動電話，為無理由
    ，應予駁回。　　
據上論斷，依刑事訴訟法第220 條，裁定如主文。
中　　華　　民　　國　　109 　年　　9 　　月　　16　　日
                  刑事第二十庭  審判長法　官  王復生
　　　　　　　　　                    法　官  遲中慧
　　　　　　　　　　　　　　　        法　官  陳春秋
以上正本證明與原本無異。
如不服本裁定，應於收受送達後五日內向本院提出抗告狀。
                                      書記官  周彧亘
中　　華　　民　　國　　109 　年　　9 　　月　　18　　日